---
title: "assignment2_ds"
format: html
editor: visual
---

```{r}
#| label: setup
#| echo: false
#| iutput: false
#| message: false
library(tidyverse)
library(vtable)
```

# **Er det BMI som bestemmer inntekt?**

Datasettet vi har brukt gjennom oppgaven er kalt *heights* og er en del av pakken modelr, Wickham ([2020](https://msb105.netlify.app/assignments/h23/ass2/ass2-h23#ref-modelr)), som er en utvidelspakke for statistikksystemet R, R Core Team ([2021](https://msb105.netlify.app/assignments/h23/ass2/ass2-h23#ref-Rcore)).

Følgende «chunk» er kode som samtlige grupper bør kjøre rett etter setup chunk-en slik at vi jobber med samme data og har samme variabelnavn.

```{r}
hoyde <- modelr::heights

hoyde <- hoyde %>% 
  mutate(
    bmi = weight * 0.4536/(height * 2.54/100)^2,
    married = fct_collapse(
      .f = marital,
      married = "married",
      other_level = "not married"
    ),
    edu_fac = cut(
      x = education,
      breaks = c(0, 12, 14, 16, 21),
      labels = c("not_hs", "not_cc", "not_col", "col_plus"),
      right = FALSE
    )
  ) |> 
  # reorganiserer data s.a. de fire faktor-variablerne kommer
  # lengst til høyre
  select(income:age, education:bmi, everything()) |>
  # Dropper marital og education siden disse ikke skal brukes
  select(-education, -marital)

# Inntekt lik 0
hoydeZeroInc <- hoyde |> 
  filter(income == 0)
# «Normal» inntekt
hoydeNormInc <- hoyde |> 
  filter(income > 0 & income < 343830)
hoydeHighInc <- hoyde |> 
  filter(income == 343830)
```

```{r}
hoyde <- modelr::heights
```

```{r}
hoyde |>  st()
```

## Tre nye datasett

```{r}
hoydeZeroInc |> st()
```

```{r}
hoydeZeroInc |> vt()
```

```{r}
hoydeNormInc |> st()
```

```{r}
hoydeNormInc |> vt()
```

```{r}
hoydeHighInc |> st()
```

```{r}
hoydeHighInc |> vt()
```

## Scatter plot for høyde og inntekt

```{r}
hoyde  |> 
  ggplot(
  mapping = aes(
    x = height,
    y = income
    )
  ) + 
  geom_jitter(
    size = 1,
    alpha = 0.40
    ) +
  geom_smooth(
    formula = y ~ x,
    method = "lm",
    colour = "black",
    lwd = 0.75,
    se = FALSE
    )
```

```{r}
hoydeNormInc  |> 
  ggplot(
  mapping = aes(
    x = height,
    y = income
    )
  ) + 
  geom_jitter(
    size = 1,
    alpha = 0.40
    ) +
  geom_smooth(
    formula = y ~ x,
    method = "lm",
    colour = "black",
    lwd = 0.75,
    se = FALSE
    )
```

## Histogram for to subsets

```{r}
meanHeightMale <- hoyde |> 
  filter(sex == 'male') %>% 
  select(height) |> 
  # konverterer en tibble med 3402 rekker og 1 kolonne
  # til en vektor med 3402 elementer siden mean() forlanger en
  # vektor som input
  pull() |> 
  # finner gjennomsnittet av verdiene i vektoren
  mean()

meanHeightFemale <- hoyde |> 
  filter(sex == 'female') %>% 
  select(height) |> 
  pull() |> 
  mean()

# standard deviation
sdHeightMale <- hoyde |> 
  filter(sex == 'male') |> 
  select(height) |> 
  pull() |> 
  sd()

sdHeightFemale <- hoyde |>
  filter(sex == 'female') |>
  select(height) |>
  pull() |> 
  sd()
```

```{r}
hoyde %>%
  ggplot() +
  ### male ###
  geom_histogram(
    data = filter(hoyde, sex == "male"),
    mapping = aes(x = height, y = after_stat(density)),
    binwidth = 1, alpha = 0.3, colour = 'grey40', fill = 'grey40'
    ) + 
  geom_vline(
    xintercept = meanHeightMale,
    colour = 'grey40', lwd = 0.75, linetype = 3
    ) +
  stat_function(
    fun = dnorm,
    args = list(mean = meanHeightMale, sd = sdHeightMale),
    colour = 'grey40'
    ) +
  # female
  geom_histogram(
    data = filter(hoyde, sex == "female"),
    mapping = aes(x = height, y = after_stat(density)),
    binwidth = 1, alpha = 0.7, colour = 'black', fill = 'grey40'
    ) +
  stat_function(
    fun = dnorm, args = list(mean = meanHeightFemale, sd = sdHeightFemale),
    colour = 'black'
    ) +
  geom_vline(
    xintercept = meanHeightFemale, colour = 'grey40', lwd = 0.75, linetype = 3
    ) 
```

## Gruppe 5: Sammenheng mellom bmi og inntekt

Først skal vi se på sammenhengen mellom bmi og inntekt.

Datasettet som blir brukt i oppgaven er heights.

```{r}
#lager en tabell som kun viser variablene inntekt og bmi
bmi_inntekt <- hoydeNormInc |> 
  select(income, bmi)
```

```{r}
ggplot(bmi_inntekt, aes(x = bmi, y = income)) +
  geom_point() + 
  geom_smooth(method = "auto") + # Legger til geom_smooth
  labs(title = "Scatterplot av sammenhengen mellom BMI og inntekt")

```

Kommentar: Utifra datasettet som tar for seg inntekt og bmi får vi et raskt overblikk over de som skiller seg ut.
Her ser vi at jo høyere BMI desto lavere inntekt.
Dette er et datasett med ekstremt mange observasjoner og vi vil nå filtrere ut for å få et større bilde av hvordan BMI og inntekt faktisk henger sammen.

Vi øsnker å se sammenhengen, herav om det er korrelasjon

```{r}
#renser datasettet for NA verdier
renset_dataset <- na.omit(bmi_inntekt)
```

```{r}
correlation <- cor(hoydeNormInc$bmi, hoydeNormInc$income, use = "complete.obs")
cat("Pearson-korrelasjon mellom BMI og inntekt:", correlation)
```

Kommentar: Verdien -0,05105 indikerer en svak negativ korrelasjon.
Dette betyr at når "bmi" øker, har "income" en tendens til å være litt lavere, og når "bmi" reduseres, har "income" en tendens til å være litt høyere.
Imidlertid er korrelasjonen så svak at det er vanskelig å trekke sterke konklusjoner basert bare på denne verdien.

For å få en dypere innsikt i sammenhengen mellom disse variablene og eventuelle underliggende faktorer, vil vi utføre ytterligere analyse med å trekke inn kjønn, gift/ugift og utdanning.

## Sammenheng bmi og inntektsforskjell mellom menn/kvinner

Videre skal vi undersøke hvordan sammenhengen er mellom bmi og inntekt mellom menn og kvinner.

```{r}
#lager en tabll som har med variablene kjønn, inntekt og bmi
bmi_inntekt_sex <- hoydeNormInc |> 
  select(sex, income, bmi,)
```

```{r}
#renser datasettet for NA verdier
 renset_dataset2 <- na.omit(bmi_inntekt_sex)
```

```{r}
ggplot(bmi_inntekt_sex, aes(x = bmi, y = income, color = sex)) +
  geom_point() + 
  labs(title = "Scatterplot av sammenhengen mellom BMI og inntekt" 
       )
```

```{r}
library(dplyr)

# Grupper data etter kjønn og beregn statistikk
summary_stats <- renset_dataset2 %>%
  group_by(sex) %>%
  summarize(
    Mean_BMI = mean(bmi),
    Mean_Income = mean(income),
  )

# Vis resultatene
print(summary_stats)

```

Som vi ser er average på kvinner og menn sin bmi nokså lik.
I datasettet vårt har vi 2520 observasjoner av menn og 2534 observasjoner av kvinner som vil si at det er innhentet nokså lik data på kjønnene noe som gjør tallene vi får realistiske. 

Videre kan vi se på inntekten.
Gjennomsnittlig inntekt for menn ligger noe høyere enn kvinner, herav 54280 og 39401.
Ser vi på gjennomsnittlig BMI så kommer menn og kvinner så og si likt ut, herav på menn 29,23362 og kvinner 29,16163.
I følge "AARTIKKEL" klassifiseres normalvekt med en BMI mellom 18,5-24,9, som vil si at gjennomsnittet ++ som er med i dataene er overvektige.

```{r}
library(dplyr)

#Filtrer datasettet for menn og kvinner
male_data <- filter(renset_dataset2, sex == "male")
female_data <- filter(renset_dataset2, sex == "female")

#Beregn korrelasjonen mellom BMI og inntekt for menn
correlation_male <- cor(male_data$bmi, male_data$income, use = "complete.obs")
cat("Pearson correlation between BMI and Income for Men:", correlation_male, "\n")

#Beregner korrelasjonen mellom BMI og inntekt for kvinner
correlation_female <- cor(female_data$bmi, female_data$income, use = "complete.obs")
cat("Pearson correlation between BMI and Income for Women:", correlation_female)

```

-   For menn er det en svak negativ korrelasjon (ca. -0.019), noe som antyder at det er en liten tendens til at BMI reduseres når inntekten øker, men sammenhengen er svært svak.

-   For kvinner er det også en svak negativ korrelasjon (ca. -0.089), som indikerer en lignende tendens, men igjen, sammenhengen er relativt svak.

Dette betyr at det er en svak tendens til at personer med høyere inntekt har litt lavere BMI, både blant menn og kvinner, men sammenhengen er ikke spesielt sterk.
Det kan være andre faktorer som påvirker BMI og inntekt i tillegg til kjønn, og det er viktig å vurdere disse faktorene for å få en mer helhetlig forståelse av sammenhengen.

```{r}

#Scatterplot for sammenhengen mellom BMI og inntekt for menn
ggplot(male_data, aes(x = bmi, y = income)) +
  geom_point() +
  labs(title = "Sammenheng mellom BMI og Inntekt for Menn")

#Scatterplot for sammenhengen mellom BMI og inntekt for kvinner
ggplot(female_data, aes(x = bmi, y = income)) +
  geom_point() +
  labs(title = "Sammenheng mellom BMI og Inntekt for Kvinner")

```

## 

## Sammenheng bmi og inntektsforskjell mellom menn/kvinner gitt gift/ugift

```{r}
bmi_inntekt_sex_married <- hoydeNormInc |> 
  select(sex, income, bmi, married)
```

```{r}
renset_dataset3 <- na.omit(bmi_inntekt_sex_married)
```

```{r}
# Opprett et scatterplot
ggplot(bmi_inntekt_sex_married, aes(x = bmi, y = income, color = sex, shape = married)) +
  geom_point() +
  labs(title = "Sammenheng mellom BMI og Inntekt etter Kjønn og Sivilstand") +
  scale_color_manual(values = c("male" = "blue", "female" = "red")) +
  scale_shape_manual(values = c("married" = 15, "not married" = 1))

```

```{r}

# Plott for gifte (married)
plot_married <- ggplot(filter(bmi_inntekt_sex_married, married == "married"), aes(x = bmi, y = income, color = sex)) +
  geom_point() +
  labs(title = " Gifte (Married)")

# Plott for ugifte (not married)
plot_not_married <- ggplot(filter(bmi_inntekt_sex_married, married == "not married"), aes(x = bmi, y = income, color = sex)) +
  geom_point() +
  labs(title = " Ugifte (Not Married)")

# Kombiner plottene
library(gridExtra)
grid.arrange(plot_married, plot_not_married, ncol = 2)

```

```{r}
# Filtrer datasettet for menn og kvinner
married_data <- filter(renset_dataset3, married == "married")
notmarried_data <- filter(renset_dataset3, married == "not married")

# Beregn korrelasjonen mellom BMI og inntekt for married
correlation_married <- cor(married_data$bmi, married_data$income, use = "complete.obs")
cat("Pearson correlation between BMI and Income for married:", correlation_married, "\n")

# Beregn korrelasjonen mellom BMI og inntekt for not married 
correlation_notmarried <- cor(notmarried_data$bmi, notmarried_data$income, use = "complete.obs")
cat("Pearson correlation between BMI and Income for not married:", correlation_notmarried)
```

1.  **Pearson-korrelasjon mellom BMI og Income for married (gifte): -0.0563821**

    -   Denne verdien (-0.0563821) indikerer en svak negativ korrelasjon mellom BMI og inntekt blant gifte individer. Med andre ord, det er en liten tendens til at gifte personer med høyere BMI-verdier har litt lavere inntekt, og gifte personer med lavere BMI-verdier har litt høyere inntekt. Den negative korrelasjonen tyder på en motsatt trend, men sammenhengen er svak.

2.  **Pearson-korrelasjon mellom BMI og Income for not married (ugifte): -0.03155596**

    -   Denne verdien (-0.03155596) indikerer også en svak negativ korrelasjon mellom BMI og inntekt blant ugifte individer. På samme måte som for gifte, antyder dette at ugifte personer med høyere BMI-verdier har litt lavere inntekt, og ugifte personer med lavere BMI-verdier har litt høyere inntekt. Igjen er sammenhengen svak.

Sammenfattende viser resultatene at det er en svak tendens til at både gifte og ugifte individer med høyere BMI-verdier har litt lavere inntekt, men sammenhengen er ikke spesielt sterk.
Dette betyr at BMI alene ikke er en sterk prediktor for inntekt, uavhengig av sivilstand.
Andre faktorer kan spille en viktigere rolle i å påvirke inntekten til både gifte og ugifte personer i datasettet ditt.

```{r}
# Grupper data etter kjønn og beregn statistikk
summary_stats3 <- renset_dataset3 %>%
  group_by(married, sex) %>%
  summarize(
    Mean_BMI = mean(bmi),
    Mean_Income = mean(income),
  )

# Vis resultatene
print(summary_stats3)
```

Menn som er gift har høyere inntekt enn men som ikke er gift men har også høyre BMI enn de som ikke er gift.
Kvinner som er gift har også høyere inntekt enn kvinner som ikke er gift men kvinner som er gift har lavere BMI enn kvinner som ikke er gift.

## Sammenheng bmi og inntektsforskjell mellom menn/kvinner gitt edu_fac

```{r}
bmi_inntekt_sex_edufac <- hoydeNormInc |> 
  select(sex, income, bmi, edu_fac)
```

```{r}
renset_dataset4 <- na.omit(bmi_inntekt_sex_edufac)
```

```{r}
# Opprett et scatterplot
ggplot(renset_dataset4, aes(x = bmi, y = income, color = sex, shape = edu_fac)) +
  geom_point() +
  labs(title = "Sammenheng mellom BMI og Inntekt etter Kjønn og Utdanningsnivå") +
  scale_color_manual(values = c("male" = "blue", "female" = "red")) +
  scale_shape_manual(values = c("not_cc" = 15, "not_hs" = 1, "not_col" = 8, "col_plus" = 16))
```

```{r}
# Grupper data etter kjønn og beregn statistikk
summary_stats4 <- renset_dataset4 %>%
  group_by(edu_fac, sex) %>%
  summarize(
    Mean_BMI = mean(bmi),
    Mean_Income = mean(income),
  )

# Vis resultatene
print(summary_stats4)
```

Som vi kan lese av tabellen ser man at man som både mann og kvinne får høyere lønn jo mer utdannning man har.
Menn får fortsatt høyere lønn enn kvinner på bakgrunn avutdanning.
Gjennomsnittlig BMI ligger jevnt som tidligere, bortsett fra at de både menn og kvinner som har 4år + med utdanning har lavere BMI enn de andre med lavere utdanning.

```{r}
# For hver utdanningskategori
edu_levels <- c("not_hs", "not_cc", "not_col", "col_plus")

for (edu_level in edu_levels) {
  subset_data <- subset(renset_dataset4, edu_fac == edu_level)  # Filtrer data for den aktuelle utdanningskategorien
  correlation <- cor(subset_data$bmi, subset_data$income, use = "complete.obs")  # Beregn Pearson-korrelasjon
  cat("Pearson correlation between BMI and Income for", edu_level, ":", correlation, "\n")
}
```

Pearson correlation between BMI and Income for not_hs : 0.06099851

Dette indikerer en svak positiv korrelasjon mellom BMI og inntekt blant de som ikke har fullført videregående skole (not_hs).
Med andre ord, de med høyere BMI-verdier har litt høyere inntekt, og de med lavere BMI-verdier har litt lavere inntekt.
Sammenhengen er svak, men positiv.

Pearson correlation between BMI and Income for not_cc : 0.04919144

Dette indikerer også en svak positiv korrelasjon mellom BMI og inntekt blant de som ikke har fullført college på lavere nivå (not_cc).
Igjen, de med høyere BMI-verdier har litt høyere inntekt, og de med lavere BMI-verdier har litt lavere inntekt.
Sammenhengen er svak, men positiv.

Pearson correlation between BMI and Income for not_col : -0.04677233

Denne korrelasjonen er svak og negativ, noe som betyr at de som ikke har fullført college (not_col) og har høyere BMI-verdier, har litt lavere inntekt, mens de med lavere BMI-verdier har litt høyere inntekt.
Sammenhengen er svak og i motsatt retning.

Pearson correlation between BMI and Income for col_plus : -0.1252669

Denne korrelasjonen er også svak, men mer negativ enn de tidligere.
Dette indikerer at de med høyere BMI-verdier blant de som har fullført college på høyere nivå (col_plus) har betydelig lavere inntekt, og de med lavere BMI-verdier har litt høyere inntekt.
Sammenhengen er svak og negativ.

Sammenfattende viser resultatene at sammenhengen mellom BMI og inntekt varierer basert på utdanningsnivå.
For de med lavere utdanning (not_hs og not_cc), er det en svak positiv sammenheng.
For de som ikke har fullført college (not_col), er det en svak negativ sammenheng, og for de med høyere collegeutdanning (col_plus), er sammenhengen mer negativ.
Det er viktig å merke seg at alle disse sammenhengene er svake, noe som betyr at andre faktorer kan spille en betydelig rolle i å påvirke inntektene.

```{r}
# Opprett separate scatterplott for hver utdanningskategori
scatterplots6 <- ggplot(renset_dataset4, aes(x = bmi, y = income, color = sex, shape = edu_fac)) +
  geom_point() +
  facet_wrap(~edu_fac) +
  labs(title = "Sammenheng mellom BMI og Inntekt etter Utdanningsnivå") +
  scale_color_manual(values = c("Male" = "blue", "Female" = "red")) +
  scale_shape_manual(values = c("not_hs" = 15, "not_cc" = 1, "not_col" = 8, "col_plus" = 16))

print(scatterplots6)
```

## HøydeHighInc og HøydeZeroInc

Fordeling mellom kvinner og kjønn i datasettet HøydeHighInc

```{r}
# Telle antall kvinner
antall_kvinner <- sum(hoydeHighInc$sex == "female")

# Telle antall menn
antall_menn <- sum(hoydeHighInc$sex == "male")

#Resultatene
cat("Antall kvinner:", antall_kvinner, "\n")
cat("Antall menn:", antall_menn, "\n")
```

```{r}
# Telle antall kvinner og menn
antall_kjonn <- table(hoydeHighInc$sex)

# Konverterer resultatet til et data.frame
kjonn_data <- data.frame(Kjonn = names(antall_kjonn), Antall = as.numeric(antall_kjonn))

# Opprett barplot
ggplot(kjonn_data, aes(x = Kjonn, y = Antall, fill = Kjonn)) +
  geom_bar(stat = "identity") +
  labs(title = "Fordeling av kvinner og menn i datasettet") +
  xlab("Kjønn") +
  ylab("Antall") +
  scale_fill_manual(values = c("female" = "blue", "male" = "red"))
```

Som vi ser er det betydelig mange flere menn enn kvinner som går under datasettet HøydeHighInc, herav 12 kvinner og 131 menn.

HøydeZeroInc

```{r}
# Telle antall kvinner
antall_kvinner <- sum(hoydeZeroInc$sex == "female")

# Telle antall menn
antall_menn <- sum(hoydeZeroInc$sex == "male")

#Resultatene
cat("Antall kvinner:", antall_kvinner, "\n")
cat("Antall menn:", antall_menn, "\n")
```

```{r}
# Telle antall kvinner og menn
antall_kjonn2 <- table(hoydeZeroInc$sex)

# Konverterer resultatet til et data.frame
kjonn_data2 <- data.frame(Kjonn = names(antall_kjonn2), Antall = as.numeric(antall_kjonn2))

# Opprett barplot
ggplot(kjonn_data2, aes(x = Kjonn, y = Antall, fill = Kjonn)) +
  geom_bar(stat = "identity") +
  labs(title = "Fordeling av kvinner og menn i datasettet") +
  xlab("Kjønn") +
  ylab("Antall") +
  scale_fill_manual(values = c("female" = "blue", "male" = "red"))
```

I datasettet HøydeZeroInc er det en mer lik fordeling av kjønn, herav 995 kvinner og 745 menn.

Gjennomsnittshøyde i High og Zero datasettene

```{r}
gjennomsnitt_high_inc <- mean(hoydeHighInc$height)
gjennomsnitt_zero_inc <- mean(hoydeZeroInc$height)
print(gjennomsnitt_data)
```

Tallene er i inches, men i cm blir dette da

hoydeHighInc= 179m

hoydeZeroInc= 169 m

Som vi ser er gjennosnittshøyden høyere på de som tjener mer.
Dette kan komme av at, som tidligere data viser, menn tjener mer enn kvinner og derfor drar det opp gjennomsnittshøyden.

```{r}
#Fjerner NA-verdier fra datasettet "hoydeZeroInc"
hoydeZeroInc_cleaned <- na.omit(hoydeZeroInc)

#Beregner gjennomsnittlig BMI for datasettet "hoydeHighInc"
gjennomsnitt_high_inc2 <- mean(hoydeHighInc$bmi)

#Beregner gjennomsnittlig BMI for datasettet "hoydeZeroInc" uten NA-verdier
gjennomsnitt_zero_inc2 <- mean(hoydeZeroInc_cleaned$bmi)
print(gjennomsnitt_high_inc2)
print(gjennomsnitt_zero_inc2)
```

Som vi ser er gjennomsnittlig BMI for de med høy inntekt og de med ingen inntekt vesentlig lik.

## Resultater/konklusjon

## References

```{r}
#| echo: false
# siste
```
