```{r}

```

---
title: "Assignment3 Data Science"
format: html
editor: visual
---

## **Pendling**

```{r}
#| label: setup 
#| echo: false
#| output: false
#| message: false
library(tidyverse)
library(tidyselect)
library(lubridate)
library(PxWebApiData)
library(flextable)
library(readr)
library(dplyr)
```

### Importere data

Dataene er hente fra SSB sin statistikktabell 03321, «*Sysselsatte (15-74 år), etter arbeidssteds- og bostedskommune. Pendlingsstrømmer. 4. kvartal (K) 2000 - 2022*» **()**.
Dataene fra SSB har vi hente direkte inn i R via pakken `PxWebApiData`, som gir oss tilgang til SSB via en api:

```{r}
#| echo: FALSE
# Henter data for arbeidstakere som jobber på Haugalandet med bostedskommune fordelt over hele landet
pend_00_22_ssb_arbHland <- ApiData(
  "https://data.ssb.no/api/v0/no/table/03321/", 
  returnMetaFrames = TRUE
)
```

```{r}
#| echo: FALSE
# Henter data for arbeidstakere som bor på Haugalandet og jobber i kommuner over hele landet
pend_00_22_ssb_boHland <- ApiData(
  "https://data.ssb.no/api/v0/no/table/03321/", 
  returnMetaFrames = TRUE
)
```

Videre har vi hentet arbeidstakere som bor på Haugalandet, jobber i kommuner over hele landet for perioden 2000-2022.
Vi har benytt funksjonen `PxWebApiData::ApiData12()` med ulike argumenter.
Det samme gjorde vi for antall arbeidstakere som jobber på Haugalandet med bosteds-kommune fordelt over hele landet

```{r}
#| cache: true
#| echo: FALSE
# Definer kommunenumrene for Haugalandet
kommuner_på_Haugalandet <- c("1106", "1135", "1145", "1146", "1149", "1154", "1159", "1160", "4611", "4612", "1211", "1216")

# Lager en vektor med årene fra 2000 til 2022
år <- as.character(2000:2022)

# Angir tabellnummeret 
tabellnummer <- "03321"

# Henter data for arbeidstakere som jobber på Haugalandet med bostedskommune fordelt over hele landet
pend_00_22_ssb_arbHland <- PxWebApiData::ApiData12(
  urlToData = tabellnummer,
  ArbstedKomm = kommuner_på_Haugalandet,
  Bokommuen = list('*'),
  Tid = år
)

# Henter data for arbeidstakere som bor på Haugalandet og jobber i kommuner over hele landet
pend_00_22_ssb_boHland <- PxWebApiData::ApiData12(
  urlToData = tabellnummer,
  ArbstedKomm = list('*'),
  Bokommuen = kommuner_på_Haugalandet,
  Tid = år
)
```

Derretter lager vi vår egen reduserte versjon av datasettene hvor vi kunn ønsker å ta med: år, arbeidsstedskommune, bokommune og antall pendlere.
Dette gjelder for begge datasettene.

```{r}
#| echo: FALSE
Arbeid <- pend_00_22_ssb_arbHland |> 
  select(aar = år, arb_kom = arbeidsstedskommune, bo_kom = bostedskommune, pendlere = value) |> 
  as_tibble()
```

```{r}
#| echo: FALSE
Bosted <- pend_00_22_ssb_boHland |> 
  select(aar = år, bo_kom = bostedskommune, arb_kom = arbeidsstedskommune, pendlere = value) |> 
  as_tibble()
```

```{r}
#| echo: FALSE
Arbeid <- Arbeid |> 
  mutate(
    arb_kom = fct(arb_kom),
    arb_kom = fct_collapse(
      .f = arb_kom,
      "Haugesund" = "Haugesund",
      "Sveio" = c("Sveio", "Sveio (-2019)"),
      "Karmøy" = "Karmøy",
      "Bokn" = "Bokn",
      "Tysvær" = "Tysvær",
      "Sauda" = "Sauda",
      "Vindafjord" = c("Vindafjord", "Vindafjord (1965-2005)", "Ølen (2002-2005)"),
      "Etne" = c("Etne (-2019)", "Etne"),
      other_level = "Andre"
    ), 
    bo_kom = fct(bo_kom),
    bo_kom = fct_collapse(
      .f = bo_kom,
      "Haugesund" = "Haugesund",
      "Sveio" = c("Sveio", "Sveio (-2019)"),
      "Karmøy" = "Karmøy",
      "Bokn" = "Bokn",
      "Tysvær" = "Tysvær",
      "Sauda" = "Sauda",
      "Vindafjord" = c("Vindafjord", "Vindafjord (1965-2005)", "Ølen (2002-2005)"),
      "Etne" = c("Etne (-2019)", "Etne"),
      other_level = "Andre"
    )
  ) |> 
  arrange(aar,arb_kom, bo_kom)
```

```{r}
#| echo: FALSE
Bosted <- Bosted |> 
  mutate(
    bo_kom = fct(bo_kom),
    bo_kom = fct_collapse(
      .f = bo_kom,
      "Haugesund" = "Haugesund",
      "Sveio" = c("Sveio", "Sveio (-2019)"),
      "Karmøy" = "Karmøy",
      "Bokn" = "Bokn",
      "Tysvær" = "Tysvær",
      "Sauda" = "Sauda",
      "Vindafjord" = c("Vindafjord", "Vindafjord (1965-2005)", "Ølen (2002-2005)"),
      "Etne" = c("Etne (-2019)", "Etne"),
      other_level = "Andre"
    ),
    arb_kom = fct(arb_kom),
    arb_kom = fct_collapse(
      .f = arb_kom,
      "Haugesund" = "Haugesund",
      "Sveio" = c("Sveio", "Sveio (-2019)"),
      "Karmøy" = "Karmøy",
      "Bokn" = "Bokn",
      "Tysvær" = "Tysvær",
      "Sauda" = "Sauda",
      "Vindafjord" = c("Vindafjord", "Vindafjord (1965-2005)", "Ølen (2002-2005)"),
      "Etne" = c("Etne (-2019)", "Etne"),
      other_level = "Andre"
    )
  ) |> 
  arrange(aar,arb_kom, bo_kom)
```

```{r}
#| echo: FALSE
# For Arbeid
Arbeid <- Arbeid %>%
  filter(arb_kom %in% c("Haugesund", "Sveio", "Karmøy", "Bokn", "Tysvær", "Sauda", "Vindafjord", "Etne", "Andre")) %>%
  group_by(aar, bo_kom, arb_kom) %>%
  summarize(pendlere = sum(pendlere))
```

```{r}
#| echo: FALSE
# For Bosted
Bosted <- Bosted %>%
  filter(bo_kom %in% c("Haugesund", "Sveio", "Karmøy", "Bokn", "Tysvær", "Sauda", "Vindafjord", "Etne", "Andre")) %>%
  group_by(aar, bo_kom, arb_kom) %>%
  summarize(pendlere = sum(pendlere))
```

```{r}
#| echo: FALSE
# Slå sammen datasettene med full_join
pmat_long <- full_join(Bosted, Arbeid, by = c("aar", "bo_kom", "arb_kom"))
```

```{r}
#| echo: FALSE
pmat_long <- full_join(Bosted, Arbeid, by = c("aar", "bo_kom", "arb_kom")) %>%
  ungroup() %>%
  mutate(across(c("arb_kom", "bo_kom"), as.character))

```

```{r}
#| echo: FALSE
pmat_long <- pmat_long %>%
  mutate(pendlere = coalesce(pendlere.x, pendlere.y)) %>%
  filter(!is.na(pendlere) & pendlere != 0) %>%
  select(-pendlere.x, -pendlere.y)
```

```{r}
#| echo: FALSE
pmat_long <- pmat_long %>%
  group_by(aar, bo_kom) %>%
  mutate(bo_percent = (pendlere / sum(pendlere)) * 100) %>%
  ungroup() %>%
  group_by(aar, arb_kom) %>%
  mutate(arb_percent = (pendlere / sum(pendlere)) * 100) %>%
  ungroup() %>%
  arrange(aar, arb_kom, bo_kom)
```

```{r}
#| echo: FALSE
print(pmat_long)
```

### **Pendlematrise**

```{r}
#| echo: FALSE
ordKom <- c("bo_kom" , "Haugesund", "Karmøy", "Tysvær", 
            "Sveio", "Bokn", "Vindafjord", "Sauda", 
            "Etne", "Andre")
```

```{r}
#| echo: FALSE
# Pendlermatrise for Haugalandet år 2000
H2000 <- pmat_long |> 
  filter(aar == 2000) |> 
  select(bo_kom, arb_kom, pendlere) |> 
  pivot_wider(
    names_from = arb_kom,
    values_from = pendlere
  ) |> 
  arrange(fct(bo_kom, levels = ordKom[-1])) |> 
  select(all_of(ordKom)) |> 
  rename(`Bo kom - Arb kom` = bo_kom)

```

```{r}
#| echo: FALSE
# Gjøre pendlermatrisen litt finere
#| label: tbl-H2000
#| tbl-cap: "Pendlematrise for Haugalandet år 2000."
H2000 |> 
  flextable() |> 
  fit_to_width(max_width = 6.268, inc = 1L, max_iter = 20, unit = "in") |> 
  line_spacing(space = 0,
              part = "body"
              ) %>% 
  hrule(rule = "exact")  %>% 
  height_all(height = 5, part = "all", unit = "mm") |> 
  padding(padding.top = 1, padding.bottom = 2, part = "all") %>% 
  theme_booktabs()
```

## Spørsmål

### Spørsmål vedrørende pendle/andels-matrisene for 2000:

1.  121 stk.

2.  Ingen observersjon = 0 stk.

3.  Det er 0,081% som bodde i Karmøy kommune i 2000 og jobbet i Bokn kommune.

```{r}
#| echo: FALSE
antall_bodde_i_karmoy <- pmat_long %>%
  filter(aar == "2000" & bo_kom == "Karmøy") %>%
  summarise(totalt_antall = sum(pendlere))
print(antall_bodde_i_karmoy)
oppg.3 <- 14 / 17281 * 100
print(oppg.3)

```

4.  Det var 3,658% som bodde i Bokn kommune i 2000 jobbet i Karmøy kommune.

```{r}
#| echo: FALSE
antall_bodde_i_bokn <- pmat_long %>%
  filter(aar == "2000" & bo_kom == "Bokn") %>%
  summarise(totalt_antall = sum(pendlere))
print(antall_bodde_i_bokn)
oppg.4 <- 15 / 410 * 100
print(oppg.4)
```

5.  Det var 8,622% som jobbet i Sveio i 2000 bodde i Haugesund kommune.

    ```{r}
    #| echo: FALSE
    antall_jobbet_i_Sveio <- pmat_long %>%
      filter(aar == "2000" & arb_kom == "Sveio") %>%
      summarise(totalt_antall = sum(pendlere))
    print(antall_jobbet_i_Sveio)
    oppg.5 <- 97 / 1125 * 100
    print(oppg.5)
    ```

6.  Det er 1,688% som jobbet i Sveio i 2000 bodde i Tysvær kommune

    ```{r}
    #| echo: FALSE
    oppg.6 <- 19 / 1125 * 100
    print(oppg.6)
    ```

7.  Det er 1,7% som jobbet i Haugesund i 2000 bodde i Vindafjord kommune

    ```{r}
    #| echo: FALSE
    antall_jobbet_i_Hgsd <- pmat_long %>%
      filter(aar == "2000" & arb_kom == "Haugesund") %>%
      summarise(totalt_antall = sum(pendlere))
    print(antall_jobbet_i_Hgsd)
    oppg.5 <- 298 / 17526 * 100
    print(oppg.5)
    ```

### **Spørsmål vedrørende pendle/andels-matrisene for 2012:**

```{r}
#| echo: FALSE
# Pendlermatrise for Haugalandet år 2012
H2012 <- pmat_long |> 
  filter(aar == 2012) |> 
  select(bo_kom, arb_kom, pendlere) |> 
  pivot_wider(
    names_from = arb_kom,
    values_from = pendlere
  ) |> 
  arrange(fct(bo_kom, levels = ordKom[-1])) |> 
  select(all_of(ordKom)) |> 
  rename(`Bo kom - Arb kom` = bo_kom)
```

```{r}
#| echo: FALSE
#| label: tbl-H2012
#| tbl-cap: "Pendlematrise for Haugalandet år 2012."
H2012 |> 
  flextable() |> 
  fit_to_width(max_width = 6.268, inc = 1L, max_iter = 20, unit = "in") |> 
  line_spacing(space = 0,
              part = "body"
              ) %>% 
  hrule(rule = "exact")  %>% 
  height_all(height = 5, part = "all", unit = "mm") |> 
  padding(padding.top = 1, padding.bottom = 2, part = "all") %>% 
  theme_booktabs()
```

1.  421 stk.

2.  569 stk.

3.  11 stk.

4.  30 stk.

5.  2077 stk.

6.  5207 stk.

7.  Det var 4,749% som bodde i Sveio kommune i 2012 jobbet i Tysvær kommune

    ```{r}
    #| echo: FALSE
    antall_bodde_i_sveio <- pmat_long %>%
      filter(aar == "2012" & bo_kom == "Sveio") %>%
      summarise(totalt_antall = sum(pendlere))
    print(antall_bodde_i_sveio)
    oppg.7 <- 131 / 2758 * 100
    print(oppg.7)
    ```

8.  Det var 7,697% som bodde i Tysvær kommune i 2012 jobbet i Karmøy kommune

    ```{r}
    #| echo: FALSE
    antall_bodde_i_tysvær <- pmat_long %>%
      filter(aar == "2012" & bo_kom == "Tysvær") %>%
      summarise(totalt_antall = sum(pendlere))
    print(antall_bodde_i_tysvær)
    oppg.8 <- 421 / 5469 * 100
    print(oppg.8)
    ```

9.  Det var 13.859% jobbet i Karmøy i 2012 bodde i Haugesund kommune

    ```{r}
    #| echo: FALSE
    antall_jobbet_i_karmøy <- pmat_long %>%
      filter(aar == "2012" & arb_kom == "Karmøy") %>%
      summarise(totalt_antall = sum(pendlere))
    print(antall_jobbet_i_karmøy)
    oppg.9 <- 2077 / 14986 * 100
    print(oppg.9)
    ```

10. Det var 23,657% som jobbet i Haugesund i 2012 bodde i Karmøy kommune.

    ```{r}
    #| echo: FALSE
    antall_jobbet_i_haugesund <- pmat_long %>%
      filter(aar == "2012" & arb_kom == "Haugesund") %>%
      summarise(totalt_antall = sum(pendlere))
    print(antall_jobbet_i_haugesund)
    oppg.10 <- 5201 / 21985 * 100
    print(oppg.10)
    ```

### **Spørsmål vedrørende pendle/andels-matrisene for 2022:**

```{r}
#| echo: FALSE
# Pendlermatrise for Haugalandet år 2022
H2022 <- pmat_long |> 
  filter(aar == 2022) |> 
  select(bo_kom, arb_kom, pendlere) |> 
  pivot_wider(
    names_from = arb_kom,
    values_from = pendlere
  ) |> 
  arrange(fct(bo_kom, levels = ordKom[-1])) |> 
  select(all_of(ordKom)) |> 
  rename(`Bo kom - Arb kom` = bo_kom)
```

```{r}
#| echo: FALSE
#| label: tbl-H2022
#| tbl-cap: "Pendlematrise for Haugalandet år 2022."
H2022 |> 
  flextable() |> 
  fit_to_width(max_width = 6.268, inc = 1L, max_iter = 20, unit = "in") |> 
  line_spacing(space = 0,
              part = "body"
              ) %>% 
  hrule(rule = "exact")  %>% 
  height_all(height = 5, part = "all", unit = "mm") |> 
  padding(padding.top = 1, padding.bottom = 2, part = "all") %>% 
  theme_booktabs()
```

1.  657 stk.

2.  769 stk.

3.  45 stk.

4.  24 stk.

5.  2541 stk.

6.  5190

7.  Det er 15,816% som jobbet i Karmøy i 2011 bodde i Haugesund kommune.

    ```{r}
    #| echo: FALSE
    antall_jobbet_i_Kmøy <- pmat_long %>%
      filter(aar == "2022" & arb_kom == "Karmøy") %>%
      summarise(totalt_antall = sum(pendlere))
    print(antall_jobbet_i_Kmøy)
    oppg_7 <- 2541 / 16066 * 100
    print(oppg_7)
    ```

8.  Det 23,245% som jobbet i Haugesund i 2011 bodde i Karmøy kommune.

    ```{r}
    #| echo: FALSE
    antall_jobbet_i_H <- pmat_long %>%
      filter(aar == "2022" & arb_kom == "Haugesund") %>%
      summarise(totalt_antall = sum(pendlere))
    print(antall_jobbet_i_H)
    oppg_8 <- 5190 / 22327 * 100
    print(oppg_8)
    ```

## **Plots**

```{r}
#| echo: FALSE
#| label: fig-boKarmoy
#| fig-cap: "Arbeidssted for arbeidstakere som bor i Karmøy kommune, 2000-2022.Arbeidssted Karmøy er tatt vekk."
pmat_long |> 
  filter(bo_kom == "Karmøy" & !arb_kom == "Karmøy") |>
  mutate(
    år = ymd(str_c(aar, "01", "01")),
    `Arb. prosent` = arb_percent,
    `Arb. kom.` = fct(arb_kom, levels = ordKom[!ordKom %in% c("bo_kom", "Karmøy")])
    ) |> 
  ggplot(aes(x = år, 
             y = `Arb. prosent`, 
             color = `Arb. kom.`,
             linetype = `Arb. kom.`,
             group = `Arb. kom.`)
         ) +
  geom_line(linewidth = .8) +
  scale_fill_discrete(ordKom[!ordKom %in% c("bo_kom", "Karmøy")]) +
  theme(
    legend.key.size = unit(2,"line"),
    legend.position = "bottom"
    )
```

```{r}
#| echo: FALSE
#| label: fig-boHaugesund
#| fig-cap: "Arbeidssted for arbeidstakere som bor i Haugesund kommune, 2000-2022.Arbeidssted Haugesund er tatt vekk."
# Haugesund utelatt
pmat_long |> 
  filter(bo_kom == "Haugesund" & !arb_kom == "Haugesund") |>
  mutate(
    år = ymd(str_c(aar, "01", "01")),
    `Arb. prosent` = arb_percent,
    `Arb. kom.` = fct(arb_kom, levels = ordKom[!ordKom %in% c("bo_kom", "Haugesund")])
    ) |> 
  ggplot(aes(x = år, 
             y = `Arb. prosent`, 
             color = `Arb. kom.`,
             linetype = `Arb. kom.`,
             group = `Arb. kom.`)
         ) +
  geom_line(linewidth = .8) +
  scale_fill_discrete(ordKom[!ordKom %in% c("bo_kom", "Haugesund")]) +
  theme(
    legend.key.size = unit(2,"line"),
    legend.position = "bottom"
    )
```

```{r}
#| echo: FALSE
#| label: fig-boBokn
#| fig-cap: "Arbeidssted for arbeidstakere som bor i Bokn kommune, 2000-2022.Arbeidssted Bokn er tatt vekk."
# Bokn utelatt
pmat_long |> 
  filter(bo_kom == "Bokn" & !arb_kom == "Bokn") |>
  mutate(
    år = ymd(str_c(aar, "01", "01")),
    `Arb. prosent` = arb_percent,
    `Arb. kom.` = fct(arb_kom, levels = ordKom[!ordKom %in% c("bo_kom", "Bokn")])
    ) |> 
  ggplot(aes(x = år, 
             y = `Arb. prosent`, 
             color = `Arb. kom.`,
             linetype = `Arb. kom.`,
             group = `Arb. kom.`)
         ) +
  geom_line(linewidth = .8) +
  scale_fill_discrete(ordKom[!ordKom %in% c("bo_kom", "Bokn")]) +
  theme(
    legend.key.size = unit(2,"line"),
    legend.position = "bottom"
    )
```

```{r}
#| echo: FALSE
#| label: fig-boTysvær
#| fig-cap: "Arbeidssted for arbeidstakere som bor i Tysvær kommune, 2000-2022.Arbeidssted Tysvær er tatt vekk."
#Tysvær utelatt
pmat_long |> 
  filter(bo_kom == "Tysvær" & !arb_kom == "Tysvær") |>
  mutate(
    år = ymd(str_c(aar, "01", "01")),
    `Arb. prosent` = arb_percent,
    `Arb. kom.` = fct(arb_kom, levels = ordKom[!ordKom %in% c("bo_kom", "Tysvær")])
    ) |> 
  ggplot(aes(x = år, 
             y = `Arb. prosent`, 
             color = `Arb. kom.`,
             linetype = `Arb. kom.`,
             group = `Arb. kom.`)
         ) +
  geom_line(linewidth = .8) +
  scale_fill_discrete(ordKom[!ordKom %in% c("bo_kom", "Tysvær")]) +
  theme(
    legend.key.size = unit(2,"line"),
    legend.position = "bottom"
    )
```

Kommentar fra Plottene ang.
det såkalte T-sambandet som åpnet i 2013.
T-sambandet er et veiprosjekt for å knytte Haugesund-regionen bedre sammen.
Ny veiforbindelse mellom kommunene Haugesund, Karmøy og Tysvær er lagt til grunn som hovedmål:

@fig-boKarmoy : Det er Lite effekt på pendlermønsteret fra de som bor i karmøy i 2013.
Bokn har en svak nedgang fra år 2013 frem til år 2016 ca.
Dette syns vi er litt rart da vi trodde at de som pendler mellom Karmøy og Bokn skulle ha en positiv økning etter åpningen av T-sambandet (?).
Videre ser vi også at Tysvær har en veldig svak økning fra år 2013 og frem til 2022.

@fig-boHaugesund : Det er også lite effekt på pendlermønsteret fra de som bor i Haugesund i 2013.
Vi ser en svak nedgang i Bokn her også, men Sveio har litt stigning, noe som ikke har noe sammenheng med T-forbindelsen.
Det er en veldig svak økning i Karmøy kommune også.

@fig-boBokn : For de som bor i Bokn kommune i 2013 er det heller ikke mye effekt på pendlermønsteret med tanke på T-forbindelsen.
Karmøy har en svak gradvis økning.
Det samme gjelder for vindafjord også.
Tysvær har derrimot nedgang fra år 2013.

@fig-boTysvær : For de som bor i Tysvær kommune i 2013 er det Karmøy som har en svak gradvis økning.
Bokn hadde en brå økning fra ca år 2014, men gikk fort ned igjen etter ca.
2016.

## Oppsummering/Konklusjon:

Det ser ikke ut som om at T-forbindelsen som åpnet i 2013 har hatt noe stor innvikning på pendlemønsteret mellom kommunene på Haugalandet.
Man skulle tro at de kommunene som skulle ha noe positiv innvivirkning av T-sambandet var Haugesund, Karmøy og Tysvær, men det viste seg at disse gjerne hadde negativ innvirkning ut i fra plottene våres.
Dette kommer nok av andre/tilfeldige observersjoner/grunner.
Vi kan derfor konkludere med at det ikke er noen effekt på pendlemønsteret mellom de fire kommunene fra dette prosjektet (T-sambandet).
